臺灣高雄地方法院交通事件裁定　　　　　　　　　　九十三年度交聲字第三八三號
　　原處分機關　高雄市政府
　　異　議　人
　　即受處分人　甲○○
右受處分人因違反道路交通管理處罰條例事件，對於高雄市政府於民國九十三年七月
五日所為之處分（原處分：高市府交裁字第裁三二－Ｉ00000000號），聲明
異議，本院裁定如左：
    主  文
原處分撤銷。
甲○○不罰。
    理  由
一、聲明異議意旨詳如附件聲明異議狀所載。
二、按汽車駕駛人，駕駛執照吊扣期間駕車者，處新臺幣（下同）六千元以上一萬二
    千元以下罰鍰，並當場禁止其駕駛及扣留其車輛牌照，道路交通管理處罰條例第
    二十一條第一項第七款定有明文。
三、再按執行交通勤務警察依法律規定製單舉發違反道路交通管理處罰條例所列之違
    規事實，並由公路主管機關加以處罰，係行政機關執行公權力措施而對外直接發
    生法律效果之單方行政行為，本質上為行政處分，受處分人不服公路主管機關所
    為之處罰，依道路交通管理處罰條例第八十七條之規定向管轄地方法院聲明異議
    ，自屬行政救濟程序。至行政救濟程序舉證責任之分配，早期雖曾採行「行政處
    分公定力理論」，即主張依據法令所為之行政處分係屬違法之人，應對其根據事
    實負舉證責任，但此係立於行政權對私人具有優越性之前提，已為今日學說及實
    務所不採，今日學說及實務承認行政訴訟上當事人之法的對等性觀念，認為行政
    救濟程序之舉證責任分配，應採民事訴訟上舉證責任分配原則，加以修正後，準
    用於行政救濟程序，行政法院八十五年度判字第九六０號判決可供參酌。換言之
    ，公路主管機關對於人民有所處罰，必須確實證明其違法事實，倘不能證明違法
    事實之存在，其處罰即不能認為合法，民國（下同）八十七年十月二十八日修正
    之行政訴訟法第一百三十六條明文規定準用民事訴訟法第二百七十七條舉證責任
    分配之原則即揭櫫此意旨。從而，道路交通案件處理辦法第四條雖規定聲明異議
    案件之處理，準用刑事訴訟法有關規定，惟依前揭說明及規定，刑事訴訟法有關
    證據之規定與前揭意旨抵觸部分，即不應準用於屬行政救濟程序之交通案件聲明
    異議程序。
四、經查：
(一)、本件受處分人即異議人甲○○之駕駛吊扣期間係自九十二年九月十五日至九十三
    年三月十四日止，又其所有車牌號碼ＹＱ－８２５５號自用小客車於九十三年二
    月二日十八時二十五分許，行經彰化縣鹿港鎮○○○○○路口，因佔用機車停等
    區，為警製單舉發等情，為異議人所不否認，且有彰化縣警察局彰警交字第Ｉ0
    0000000號舉發違反道路交通管理事件通知單一紙在卷可稽（見本院第七
    頁），此部分事實，應可認定。
(二)、異議人辯稱：九十三年二月二日當日，伊係將上開自用小客車借予證人吳崢智使
    用，且當日伊在辦公室上班，並未到前開違規地點等語。雖證人張見國即彰化縣
    警察局鹿港分局員警到庭證稱：「（當時行為人是否有在庭上？《當庭指認》）
    有。就是異議人。當時車上還有一位女子。」等語（見本院九十三年八月二十四
    日訊問筆錄第二一至二二頁）。惟另據證人吳崢智到庭證稱「（有否向異議人借
    用ＹＱ─八二五五號車子？）有。我是今年過完年的年初，確實日期我忘記了，
    就是被開罰單的當日。當日我到鹿港時，我在找路，因為我開的很慢，剛好遇到
    紅燈，我就停下，我不知道我剛好停在機車的停等區，之後警員就過來，並說我
    不可以停在該處，我有向他解釋我為何停在該處，之後他就開單，我認為我沒有
    故意違規，所以我沒有簽名，因為我沒有帶我的證件，所以我就看車上有一個證
    件我就直接交給警員，我已經忘記那是何種證件，我也沒有告訴警員車子不是我
    的。回來之後，我也沒有向異議人說這件事情，我是直接去繳這張紅單，我沒有
    告訴異議人這件事。」等語（見本院九十三年八月二十四日訊問筆錄第二一頁）
    。而上開二位證人之證詞相互齟齬，故此，當日駕駛ＹＱ－８２５５號自用小客
    車之人是否即為異議人，尚有可疑。又上開彰化縣警察局彰警交字第Ｉ0000
    0000號舉發違反道路交通管理事件通知單上因無違規人之簽名，故本院無法
    查證當日之違規駕駛人是否即為異議人無訛。又證人張見國亦無在上開通知單上
    記載違規人之外觀態樣供本院辨識，準此，本件除舉發員警之陳述外，並無其他
    證據可供查證，且舉發員警係本於職權行使公權力之地位而舉發，性質上屬於舉
    發機關組織之一員，客觀上無從期待其為不同於舉發事實之陳述，且與異議人處
    於利害關係對立之地位，自難以其陳述作為認定異議人違規之唯一依據。此外，
    異議人復提出書證證明其九十三年二月二日十三時三十分至二十時三十分確在高
    雄市○○區○○街一一六號環台聯合企業有限公司處所工作（見本院卷第二八頁
    ），益徵其辯稱：當日即九十三年二月二日伊在公司上班，未到彰化縣鹿港鎮等
    語，應非虛佞。
(三)、綜上所述，本件異議人並無前揭在駕照吊扣期間駕駛車輛之行為，既可認定，則
    移送機關據以引用道路交通管理處罰條例第二十一條第一項第七款規定，裁處異
    議人罰鍰一萬二千元，經核於法尚有未合，異議人執此而指摘原裁決不當，即非
    無理由，而本件裁決處分既有前述違法情形，自應由本院裁定將原處分撤銷，另
    為異議人不罰之諭知，以資適法。
五、據上論斷，應依道路交通案件處理辦法第二十條前段，裁定如主文。
中      華      民      國    九十三    年      八      月    三十一    日
                                      臺灣高雄地方法院交通法庭
                                          法  官    張  茹  棻
右正本證明與原本無異。
如不服本裁定，應於裁定送達後五日內，向本院提出抗告狀。
                                          書記官    李  忠  霖
中      華      民      國    九十三    年      八      月    三十一    日
